【裁判字號】    98,訴,1375
【裁判日期】    981231
【裁判案由】    分配表異議之訴
【裁判全文】
臺灣士林地方法院民事判決              98年度訴字第1375號
原      告  丁○○
訴訟代理人  楊美玲律師
複  代理人  甲○○
被      告  乙○○
訴訟代理人  丙○○
上列當事人間分配表異議之訴事件，本院於民國98年12月2 日言
詞辯論終結，判決如下：
    主      文
原告之訴駁回。
訴訟費用由原告負擔。
    事實及理由
一、原告起訴主張：伊前執假扣押裁定為執行名義，對被告之財
    產於新臺幣（下同）900 萬元、1,000 萬元、1,700 萬元之
    範圍內為假扣押，經本院民事執行處以94年度執全字第925
    號、98年度司執全字第672 號、98年度司執全字第751 號（
    併入98年度司執全字第672 號）強制執行事件受理在案，並
    分別支出執行費7 萬2,000 元、8 萬元、13萬6,000 元。而
    訴外人陽信商業銀行股份有限公司則曾以拍賣抵押物裁定為
    執行名義，聲請拍賣被告名下之臺北市○○區○○段2 小段
    226 地號土地，暨其上門牌號碼為臺北市北投區○○○路2
    號建物（下合稱系爭房地），經本院98年度司執字第5760號
    強制執行事件（下稱系爭執行事件）之拍賣程序以6,013 萬
    元拍定在案。嗣系爭執行事件於民國98年10月13日作成分配
    表（下稱系爭分配表），於次序5 、7 編列伊得受分配之款
    項為本院94年度執全字第925 號強制執行事件之執行費7 萬
    2,000 元、假扣押債權900 萬元，而未計入利息，於次序8
    編列應發還被告3,071 萬3,717 元，另於附註欄第4 項記載
    待系爭分配表確定後，分配款餘額於本院98年度司執全字第
    672 號強制執行事件扣押之債權共2,700 萬元、執行費共21
    萬6,000 元之範圍內，應予假扣押，餘款則逕發還債務人即
    被告。惟系爭分配表次序8 所載應發還被告之3,071 萬3,71
    7 元，於扣除系爭分配表附註4 記載之款項後，所餘之349
    萬7,717 元（下稱系爭餘款），實應改分配予伊。蓋被告雖
    為系爭房地之登記名義人，然其係因伊弟即訴外人丙○○於
    89年間乘伊父即訴外人蔡孝馬病重時，誆稱為支付蔡孝馬之
    醫藥費及裝設電梯，須以系爭房地抵押貸款，使不知情之伊
    於授權書、概括委任契約書、載有買受人為被告之土地登記
    申請書、土地建築改良物買賣所有權移轉契約書等文件上簽
    名用印，方取得系爭房地所有權之登記名義者，被告既非系
    爭房地之實際所有權人，自無從受領系爭餘款，為此，爰依
    法提起分配表異議之訴，請求將系爭餘款分配予系爭房地真
    正所有權人即伊，以維權益等語。並聲明：本院98年度司執
    字第5760號強制執行事件，於98年10月13日製作之分配表，
    其中次序8 所載應發還被告之3,071 萬3,717 元中之349 萬
    7,717 元，應改分配給原告。
二、被告則以：伊為系爭房地真正所有權人，本得受領系爭餘款
    。況原告就其主張之債權本金共3,600 萬元已受足額分配，
    倘認系爭餘款有保全之必要，應循保全程序處理，當不得提
    起分配表異議之訴等語，資為抗辯。並聲明：原告之訴駁回
    。
三、兩造所不爭執之事項：
(一)、坐落台北市○○區○○段2 小段226 地號，權利範圍全部，
    及其上20177 建號建物（門牌號碼：台北市北投區○○○路
    2 號），原登記為被告所有，經本院以98年度司執字5760號
    執行程序拍賣拍定金額為6013萬元。
(二)、原告為前開執行程序的債權人，以本院94年度全字15號假扣
    押裁定在900 萬的範圍內聲請就系爭不動產強制執行，嗣經
    本院以94年度執全字925 號執行在案。
(三)、原告另持臺灣高等法院98年度全字第7 號、98年度全字第6
    號假扣押裁定聲請本院就前開第(一)項所示拍定金額為假扣押
    ，並經本院依假扣押裁定金額2700萬元全數扣押在案。
四、兩造之爭點：
    原告得否依分配表異議之訴請求將本院98年度司執字5760號
    強制執行程序，分配表所載次序8 發還被告之金額349 萬77
    17元改分配為原告？分配表次序7 假扣押的債權是否應加計
    利息（從假扣押執行聲請翌日起至清償日止）？
五、本院得心證之理由：
    按債權人或債務人對於分配表所載各債權人之債權或分配金
    額有不同意者，應於分配期日一日前，向執行法院提出書狀
    ，聲明異議；異議未終結者，為異議之債權人或債務人，得
    向執行法院對為反對陳述之債權人或債務人提起分配表異議
    之訴，強制執行法第39條第1 項、第41條第1 項定有明文。
    又按強制執行應依執行名義為之，並提出執行名義之證明文
    件，此觀強制執行法第4 條、第6 條之規定自明。申言之，
    聲請法院強制執行或於執行程序中參與分配，除法律別有規
    定外，均須有如強制執行法第4 條所示執行名義，執行法院
    方得依其聲請為強制執行，或參與分配。查本件原告主張被
    告為法院強制執行拍賣之系爭建物，實際上為其所有，拍賣
    分配所餘之價金扣除另案扣押之2700萬元，剩餘之349 萬77
    17元，應分配予原告云云，惟原告自承，就此部分並無執行
    名義等語，且依本院98年度司執字第5760號強制執行程序觀
    之，原告就此部分亦未曾聲請參與分配。職是，原告既無執
    行名義，亦未聲請參與分配，本院強制執行處自不得將分配
    剩餘之349 萬7717元，分配予原告，故原告前開主張，於法
    顯有未合，自無可採。原告另主張，系爭分配表次序7 假扣
    押的債權漏未加計利息云云，惟查系爭分配表次序7 之執行
    債權人即係原告，該分配金額之執行名義，為本院94年度全
    字15號之假扣押裁定，依該裁定主文所示，係准原告供擔保
    後，於900 萬元之範圍內為假扣押，此經本院調取本院94年
    度執全字第925 號執行卷核閱無訛。是系爭分配表次序7 既
    已依前開假扣押裁定，足額扣押900 萬元，超過900 萬元部
    分，已逾假扣押執行名義之範圍，自不得參與分配，是系爭
    分配表就此部分之分配自無不當。準此，原告前開主張，均
    無所據，為無理由，應予駁回。至原告主張本件執行程序所
    拍賣之不動產，究為原告所有，亦或被告所有，非本件分配
    表異議之訴所得審究，附此敘明。
六、本件事證已臻明確，兩造其餘攻擊防禦方法及未經本院援用
    之證據，核與判決之結果不生影響，爰不一一論駁，併此敘
    明。
七、據上論結，原告之訴為無理由，依民事訴訟法第78條，判決
    如主文。
中    華    民    國    98    年    12    月    31    日
                  民事第二庭  法  官  劉逸成
以上正本證明與原本無異。
如對本判決上訴，應於判決送達後20日內向本院提出上訴狀。
中    華    民    國    99    年    1     月    6     日
                              書記官  李宜蓁

司法院資訊處製作；財團法人民間司法改革基金會備份。
